【裁判字號】    94,重訴,74
【裁判日期】    950904
【裁判案由】    商業會計法等
【裁判全文】
臺灣臺北地方法院刑事宣示判決筆錄      94年度重訴字第74號
公  訴  人  臺灣臺北地方法院檢察署檢察官
被      告  甲○○
選任辯護人  黃淑芬律師
被      告  戊○○
            丙○○
                      樓
選任辯護人  林美倫律師
            陳勵新律師
            陳豪杉律師
上列被告因商業會計法等案件（起訴案號：臺灣臺北地方法院檢
察署93年度偵字15589號、94年度偵字第449號），於中華民國95
年9月4日下午3時，在本院第6法庭宣示判決，出席職員如下：
          法  官  林孟皇
          書記官  宋德華
          通  譯  曾錦玲
法官起立朗讀判決主文、犯罪事實要旨、處罰條文，以及上訴限
制、期間並提出上訴狀之法院，且諭知記載其內容：
一、主  文：
    甲○○共同商業負責人，以明知為不實之事項，而填製會計
    憑證，處有期徒刑陸月，如易科罰金，以銀元參佰元即新台
    幣玖佰元折算壹日。緩刑貳年。
    戊○○共同主辦會計人員，以明知為不實之事項，而填製會
    計憑證，處有期徒刑捌月。緩刑貳年。
    丙○○共同主辦會計人員，以明知為不實之事項，而填製會
    計憑證，處有期徒刑捌月。緩刑貳年。
二、犯罪事實要旨：
    甲○○於民國89年起至93年6 月30日間擔任矽晶源高科技股
    份有限公司（下稱矽晶源公司，現已停業）董事長；乙○○
    （嗣到案後審結）於87年起至92年11月間擔任矽晶源公司之
    總經理；丁○○（嗣到案後審結）於89年起至92年10月間係
    矽晶源公司持股比例高達百分之72點49所轉投資之宙飛通訊
    科技股份有限公司（下稱宙飛公司）董事長，均為商業負責
    人及為矽晶源公司與宙飛公司處理事務之人；戊○○與丙○○分別係矽晶源公司財務副總經理及財務經理，均為主辦公
    司會計事務之人。乙○○本應忠實執行職務，致力於矽晶源
    公司與宙飛公司正常營運及股東權益，詎乙○○於90年10月
    間，為前揭矽晶源、宙飛公司資金周轉之需求，又思迴避公
    司董監事之監督，遂基於概括之犯意，意圖為自己及第三人
    不法之利益，明知公司研發產品尚未量產、資金取得不易，
    應避免以公司僅有可用營運資金從事高風險之遠期外匯操作
    投資，卻仍於90年10月22日以甲○○、丁○○名義與敦煌國
    際開發投資股份有限公司（下稱敦煌國際公司）負責人李政
    賢簽定操作遠期外匯交易合約，約定矽晶源公司、宙飛公司
    提供公司現有資金交由敦煌國際公司代為各在美金300 萬元
    與200 萬元額度內操作外匯，若有獲利則均分百分之50，若
    發生虧損，則由敦煌國際公司賠償所有損失，操作期間自90
    年10月22日至同年12月31日止，惟嗣後乙○○等並未依約將
    資金交由敦煌國際公司李政賢操作遠期外匯交易，分別於90
    年10月16日、10月19日逕將矽晶源公司所有之美金150 萬元
    、50萬元匯至國外EFG Private Bank、於同年10月31日將歐
    元150萬元匯至Man Financial（Ｓ）Pte. Ltd帳戶，及於同
    年10月23日、12月14日將宙飛公司所有美金200萬元、115萬
    元匯至ManFinancial（Ｓ）Pte. Ltd帳戶，從事外匯交易之
    操作，惟因操作失利，至同年12月底結算，以當時匯率計算
    ，計矽晶源公司、宙飛公司分別虧損約新台幣（下同）8 千
    9百萬元及6,850萬元。乙○○為避免公司年底結帳發生鉅額
    虧損遭人察覺，乃於90年12月底向金主江聰亮分次借款8 千
    9百萬元及6,850萬元，並於同年12月31日以敦煌國際公司名
    義分別匯至矽晶源公司及宙飛公司在國泰世華銀行信義分行
    所開設之00000000000及00000000000號帳戶，充作敦煌國際
    公司已依約賠償矽晶源及宙飛兩公司操作外匯損失之金額，
    再於91年1月2日將上述款項提領轉作購買無記名可轉讓定期
    存單（下稱NCD)多筆，並以乙○○、丁○○、丙○○及賴文
    蓉等人之帳戶陸續向銀行質借以取得資金償還江聰亮之借款
    ，計自91年1 月起至92年底，甲○○、乙○○、丁○○、戊○○、丙○○等為避免矽晶源、宙飛公司上述資金虧損曝光
    ，基於共同概括犯意聯絡乃以先購買NCD，再以NCD向銀行質
    借，將質借款償還金主，待NCD 期滿正常兌現，將原金額存
    入公司帳戶，再購買新NCD 後向銀行質借，還款與金主之循
    環方式，並由戊○○、丙○○等主辦公司財務會計人員共同
    指示公司不知情之會計人員虛偽填製不實會計憑證及記入帳
    冊，使公司會計帳上一直顯示有NCD 存在，藉以掩飾前述矽
    晶源、宙飛公司資金遭乙○○購買外匯致生虧損之事實，嗣
    因矽晶源公司之法人董事華泰電子股份有限公司（下稱華泰
    公司）於92年10月7 日提議查帳，交由致遠會計師事務所進
    行查核，發現至92年9 月30日止，矽晶源公司帳上之8千6百
    萬元之NCD遭挪用向銀行質借，遂於同年11月4 日將該NCD提
    前解約，銀行遂沒收7,740萬元作為借款之償還，其餘856萬
    3,899 元則存入矽晶源公司世華銀行之活儲帳戶，造成帳上
    7,740萬元之損失。截至92年6 月30日止，宙飛公司帳上NCD
    計7,300萬元，其中6,850萬元之NCD 遭挪用向銀行質借，亦
    於同年11月11日將NCD提前解約，銀行遂沒收6,165萬元作為
    借款之償還，其餘628萬5,029元則存入宙飛公司在世華銀行
    之活儲帳戶，造成帳上6,165 萬元之損失，均嚴重損害矽晶
    源、宙飛公司及其全體股東之利益。
三、處罰條文：95年5月24日修正公布前商業會計法第71條第1款
    ，刑法第2條第1項前段、第11條、第74條第1項第1款，94年
    2月2日修正公布前刑法第28條、第41條第1項前段，95年5月
    17日修正公布前罰金罰鍰提高標準條例第2 條，現行法規所
    定貨幣單位折算新臺幣條例第2條。
四、緩刑之說明：被告三人均未曾因故意犯罪受有期徒刑以上刑
    之宣告，此有臺灣高等法院被告全國前案紀錄表可參，而本
    件操作外匯及製作不實會計憑證、帳冊等事宜，均由被告乙○○一手主導及指示（被告乙○○於95年1 月23日準備程序
    期日表明願與公訴人為認罪協商，其後因公訴人不願給予緩
    刑之宣告，即滯留海外未歸），被告三人或為名義上負責人
    ，或受被告乙○○之指示，且被告甲○○業已墊付3,815 萬
    餘元與矽晶源公司，並取得被害人即矽晶源公司最大法人股
    東華泰公司之宥恕，自己亦為矽晶源公司之第二大股東，因
    此受有重大損害，被告三人因一時失慮致罹罪章，經此偵、
    審程序之教訓，應知所警惕而無再犯之虞，而公訴人亦同意
    予以被告緩刑之宣告，本院因認公訴人與被告、辯護人所為
    宣告緩刑2年之協商為適當，附此敘明。
五、協商判決除有刑事訴訟法第454條之4第1項第1款於本訊問程
    序終結前，被告撤銷協商合意或檢察官撤回協商聲請者；第
    2款被告協商之意思非出於自由意志者；第4款被告所犯之罪
    非第455條之2第1項所定得以協商判決者；第6款被告有其他
    較重之裁判上一罪之犯罪事實者；第7 款法院認應諭知免刑
    或免訴、不受理者情形之一，及違反同條第2 項「法院應於
    協商合意範圍內為判決；法院為協商判決所科之刑，以宣告
    緩刑或2年以下有期徒刑、拘役或罰金為限」之規定者外，
    不得上訴。
六、如有前項除外情形，而不服本件判決，得自收受判決送達之
    日起10日內，向本院提出上訴書狀，上訴於第二審法院。
中    華    民    國    95    年    9     月    4    日
                          刑事第六庭  法  官  林孟皇
本筆錄正本係照原本作成。
                                      書記官  宋德華
中    華    民    國    95    年    9     月    4    日
附錄本案論罪科刑法條全文：
95年5月24日修正公布前商業會計法第71條
商業負責人、主辦及經辦會計人員或依法受託代他人處理會計事
務之人員有左列情事之一者，處五年以下有期徒刑、拘役或科或
併科新台幣十五萬元以下罰金：
一、以明知為不實之事項，而填製會計憑證或記入帳冊者。
二、故意使應保存之會計憑證、帳簿報表滅失毀損者。
三、意圖不法之利益而偽造、變造會計憑證、帳簿報表內容或撕
    毀其頁數者。
四、故意遺漏會計事項不為記錄，致使財務報表發生不實之結果
    者。
五、其他利用不正當方法，致使會計事項或財務報表發生不實之
    結果者。


司法院資訊處製作；財團法人民間司法改革基金會備份。
